臺灣高等法院刑事判決　　　　　　　　 96年度上易字第590號
上　訴　人　臺灣臺北地方法院檢察署檢察官
被　　　告　甲○○
輔　佐　人　乙○○
上列上訴人因被告違反麻醉藥品管理條例案件，不服臺灣臺北地
方法院95年度易更(一)字第18號，中華民國96年1 月31日第一審
判決（起訴案號：臺灣臺北地方法院檢察署86年度偵字第1776號
），提起上訴，本院判決如下：
    主  文
上訴駁回。
    事實及理由
一、本案經本院審理結果，認第一審以被告甲○○違反毒品危害
    防制條例第十條第二項之施用第二級毒品罪，依法諭知免刑
    判決，認事用法均無不當，應予維持，並引用第一審判決書
    記載之事實、證據及理由（如附件）。
二、檢察官上訴意旨略以：依刑法第九十九條規定，該觀察、勒
    戒裁定自應執行之日起已逾七年，固不得執行，然非謂可視
    為「執行完畢」抑或「無庸執行」，此觀前揭法條文義自明
    ，揆其立法意旨，係謂前揭裁定，既已逾七年，宜再由法院
    綜據全部事證再予酌量有無執行之必要而重為裁定，要難謂
    即可據此而認業已執行完畢或者無庸執行。又依毒品危害防
    制條例施行細則第二十六條之規定，須係於執行觀察、勒戒
    後，始得依其結果為免刑之判決，此觀毒品危害防制條例第
    三十五條規定甚明，原審尚未開始執行觀察、勒戒，即以不
    得執行遽為免刑判決，顯與前開法律規定有違，應有適用法
    則不當之違法等語。經查：
（一）按刑法第九十九條規定：「保安處分自應執行之日起逾三
      年未開始或繼續執行者，非經法院認為原宣告保安處分之
      原因仍繼續存在時，不得許可執行；逾七年未開始或繼續
      執行者，不得執行」。可知，在逾三年未開始或繼續執行
      的情形，法院固得綜據全部事證酌量有無執行之必要，若
      保安處分原因仍繼續存在時，得由法院裁定許可執行。惟
      在逾七年未開始或繼續執行的情形，則一概不得執行，非
      得由法院裁量是否許可執行之餘地，而本案觀察勒戒之保
      安處分，既已逾七年未開始執行，則已不得執行，檢察官
      上訴意旨，認「應由法院酌量有無執行之必要而重為裁定
      」，顯與上揭規定相違，尚非可採。
（二）按毒品危害防制條例於八十七年五月二十日修正公布後，
      對於施用毒品案件，兼採刑事處罰及保安處分處遇程序，
      且依毒品危害防制條例第二十條規定可知，觀察、勒戒之
      保安處分乃刑罰處罰之訴訟要件，於訴訟程序欠缺而逕為
      起訴者，依法應逕為不受理判決。至於本案即在八十七年
      五月二十日修正施行前犯施用毒品而審理中的案件，為被
      告利益，乃於毒品危害防制條例第三十五條規定適用修正
      後保安處分之規定，亦即審判中之案件，由法院依修正後
      之規定先將被告送觀察、勒戒（或強制戒治）。再核諸毒
      品危害防制條例第三十五條及毒品危害防制條例施行細則
      第二十六條第一項第二款規定，視被告執行觀察、勒戒之
      結果而分別情形，於觀察、勒戒或強制戒治執行完畢後，
      對於被告為免刑之判決。而對於本案不得執行觀察、勒戒
      之法律效果，毒品危害防制條例雖未為相關之規定，惟舉
      輕以明重，被告於保安處分執行完畢後，依法既應為免刑
      之判決，在被告依法不得執行保安處分的情形，自應為相
      同之法律效果，而不能遽以刑責相繩，是以，被告施用毒
      品犯行，應依毒品危害防制條例第三十五條規定為免刑之
      判決。
（三）綜上，檢察官上訴意旨，尚非可採，為無理由，應予駁回
      。
據上論斷，應依刑事訴訟法第373條、第368條，判決如主文。
本案經檢察官蔡薰慧到庭執行職務
中　　華　　民　　國　　96　　年　　5　　月　　31　　日
　　　　　　　　　刑事第十二庭  審判長法　官 蔡永昌
　　　　　　　　　　　　　　　　　　  法　官 施俊堯
　　　　　　　　　　　　　　　　　　  法　官 王梅英
以上正本證明與原本無異。
不得上訴。
                                      書記官 顧哲瑜
中　　華　　民　　國　　96　　年　　6 　　月　　4 　　日
附錄：本案論罪科刑法條全文
毒品危害防制條例第10條第2項
施用第二級毒品者，處 3 年以下有期徒刑。
